臺灣臺北地方法院交通事件裁定　　　　　　　　　九十三年度交聲字第九三八號
　　原處分機關　臺北市交通事件裁決所
　　異　議　人
　　即受處分人　甲○○
右列受處分人因違反道路交通管理處罰條例案件，對臺北市交通事件裁決所中華民國
九十三年九月十五日所為之處分（原處分案號：北市裁三字第裁二二－ＡＣＵ七八九
六七五號），聲明異議，本院裁定如左：
    主  文
原處分撤銷。
甲○○不罰。
    理  由
一、按道路交通管理處罰條例所稱之車輛，係指在道路上以原動機行駛之汽車（包括
    機器腳踏車）或以人力、獸力行駛之車輛；又汽車行駛有損毀或變造汽車牌照、
    塗抹污損牌照，或以安裝其他器具之方式，使不能辨認其牌號者，處汽車所有人
    新臺幣（下同）二千四百元以上四千八百元以下罰鍰，並責令申請換領牌照或改
    正，道路交通管理處罰條例第三條第八款及第十三條第一款分別定有明文。次按
    法院受理交通事件，準用刑事訴訟法之規定，道路交通管理處罰條例第八十九條
    前段定有明文。又最高法院七十六年臺上字第四九八六號判例意旨謂：「認定犯
    罪事實所憑之證據，雖不以直接證據為限，間接證據亦包括在內，然而無論直接
    證據或間接證據，其為訴訟上之證明，須於通常一般之人均不致有所懷疑，而得
    確信其為真實之程度者，始得據為有罪之認定，倘其證明尚未達到此一程度，而
    有合理之懷疑存在而無從使事實審法院得有罪之確信時，即應由法院為諭知被告
    無罪之判決」等語，即認定被告有罪，就該有罪事實不能有任何之合理懷疑存在
    （beyond the reasonable doubt），此為刑事訴訟法上法院認定事實之最重要
    原則之一，於法院審理行為人違反道路交通管理處罰條例案件時，亦當有其適用
    。易言之，法院於審理行為人違反道路交通管理處罰條例案件，當踐行完畢調查
    證據之程序後，為事實之認定時，如就原處分機關所認定之行為人違規之事實仍
    有合理之訴訟上懷疑，而無法百分之百確信行為人確有該當於道路交通管理處罰
    條例各該處罰條文之構成要件事實時，此際即應依訴訟上之待證事實「倘有懷疑
    ，則從被告之利益作解釋」（in dubi opro reo）之證據法則，作對受處分人有
    利之認定。
二、本件異議人即受處分人甲○○駕駛其所有車牌號碼ＬＮ七－八九三號重型機車，
    於民國九十三年八月十八日晚間八時三十分許，行經臺北市○○路、民族西路口
    ，因車牌加框，而為臺北市政府警察局大同分局警員以其有道路交通管理處罰條
    例第十三條第一款規定之行為而掣單舉發。嗣受處分人於應到案日期前向原處分
    機關提出申訴，原處分機關函請舉發單位調查結果，仍認受處分人有前揭違規行
    為，原處分機關乃於九十三年九月十五日依道路交通管理處罰條例第十三條第一
    款規定裁處罰鍰二千四百元。
三、本件異議人固不否認其於右揭時地駕駛之車牌號碼ＬＮ七－八九三號重型機車車
    牌加框之事實，惟提起異議稱：其所駕機車牌照所裝設之外框為黑色，不會造成
    反光，且其分別於日間及夜間以照相機加閃光燈拍攝加框之車牌，並無不能辨識
    車牌號碼之情形等語。
四、經查，汽車之牌照裝設外框，須達不能辨認其牌號之程度，始能援引道路交通管
    理處罰條例第十三條第一款規定裁處汽車所有人，此觀諸該條文規定自明。本件
    異議人提出其上開機車及加框號牌之照片共九幀，經本院於調查程序提示予證人
    即舉發警員乙○○辨認，據證人乙○○證稱照片上機車及加框號牌即係其舉發之
    機車及加框號牌等語明確（見本院九十三年十月二十七日訊問筆錄）。觀諸該九
    幀照片之內容，係以多種角度在日間自然光下及夜間以閃光燈拍攝機車及加框之
    牌照，經本院以肉眼觀察，均能清楚辨認車牌號碼，並無牌照外框遮蔽牌照號碼
    致不能辨認其牌號之情形，亦無牌照外框造成反光而使牌號不能辨認之情形，此
    有異議人提出之照片九幀在卷可參（見本院卷第十一頁至十三頁），且參以證人
    乙○○於本院調查時亦證稱：舉發當時異議人所加的車牌框沒有反光之情形等語
    （見同右訊問筆錄），足見異議人在上開機車之牌照裝設外框，尚無造成反光而
    使牌號不能辨認之情形。至證人乙○○雖另陳稱異議人之牌照外框與車牌號碼首
    字「Ｌ」平行，沒注意看可能看成「Ｃ」或「Ｔ」，如果是路邊架設的逕行告發
    的照相機照相，閃光燈會比異議人自己照的還要強，會有反光作用等語（見同右
    訊問筆錄）。惟經本院觀察上開照片，異議人機車牌照之外框固與車牌號碼首字
    「Ｌ」平行，但外框與車牌號碼首字「Ｌ」之間仍有距離，而非緊密相連；另證
    人乙○○證稱如果是路邊架設的逕行告發的照相機照相，閃光燈會比異議人自己
    照的還要強，會有反光作用等語，則係假設、臆測之詞，並無實據，自不能據此
    認定異議人裝設之牌照外框，已達不能辨認其牌號之程度。此外，復查無其他積
    極證據足以證明異議人有原處分機關所認定之前開違規行為，自應作對異議人有
    利之認定。綜上所述，本件異議人雖於機車牌照裝設外框，然未達不能辨認其牌
    號之程度，則原處分機關認定異議人有違反道路交通管理處罰條例第十三條第一
    款規定之情事，而對之為前開裁決，即難認為允當，應認異議為有理由，由本院
    將原處分撤銷，改諭知如主文第二項所示，以資適法。
據上論斷，應依道路交通案件處理辦法第二十條前段，裁定如主文。
中　　　華　　　民　　　國　　九十三　　年　　 十　　 月　　　二十九　　日
                                    臺灣臺北地方法院交通法庭
                                        法  官 張筱琪
如不服本裁定，應於送達後五日內，向本院提出抗告狀。
右正本證明與原本無異。
                                        書記官 李玟郁
中　　　華　　　民　　　國　　九十三　　年　　 十一 　　月　　　二　　　日
